臺灣高雄地方法院民事裁定
108年度消債清字第120號
聲  請  人  黃惠玉  
0000000000000000

代  理  人  李明燕律師
上列當事人因消費者債務清理事件聲請清算，本院裁定如下：
    主  文
聲請人黃惠玉自中華民國一百零八年九月十一日下午四時起開始
清算程序。
命司法事務官進行本件清算程序。
    理  由
一、聲請意旨略以：伊無力清償債務，曾向本院聲請調解但不成
    立，爰聲請准予清算等語。
二、按「債務人不能清償債務或有不能清償之虞者，得依本條例
    所定更生或清算程序，清理其債務。」消費者債務清理條例
    （下稱本條例）第3 條定有明文。衡以消費者與金融機構間
    債之關係之發生，係依契約自由原則及相互間之信賴為基礎
    ，此為社會經濟活動得以維繫及發展之重要支柱，債務人經
    濟窘迫，固不應任其自生自滅，債權人一方之利益，仍不能
    因之摒棄不顧。是債務人於協商程序中，自應本於個人實際
    財產及收支狀況，依最大誠信原則，商討解決方案。如終究
    不能成立協商，於聲請更生或清算時，法院審酌上開條文所
    謂「不能清償或有不能清償之虞」，應綜衡債務人全部收支
    、信用及財產狀況，評估是否因負擔債務，而不能維持最基
    本之生活條件；所陳報之各項花費，是否確屬必要性之支出
    ；如曾有協商方案，其條件是否已無法兼顧個人生活之基本
    需求等情，為其判斷之準據。
三、經查：
㈠、聲請人前於民國108年4月29日提出債權人清冊，向本院聲請
    調解債務清償方案，經本院108年度司消債調字第207號受理
    ，於108 年5月28日調解不成立，聲請人於同日以言詞聲請
    清算等情，業經本院依職權調閱上開調解卷宗核閱無訛。
㈡、聲請人於105年度至107年度均無申報所得，名下無財產；又
    聲請人自陳原於不固定之工廠從事皮革臨時工之工作，論件
    計酬，自106年12月1日起至108年6月30日止，則受雇於位大
    寮之皮革工廠擔任作業員，106年4月至12月收入共計新臺幣
    （下同）141,891元，107年收入共計151,824元，108年1至6
    月收入共計113,339元，自108年7月1日起受雇米那有限公司
    擔任作業員，論件計酬，平均每月收入約17,600元，108年7
    月實領薪資為16,567元，另聲請人自106年迄今尚有協助母
    親於市場擺攤販售海鮮，每月收入約4,500元左右，現未領
    取任何補助等情，有財政部高雄國稅局105年至107年綜合所
    得稅各類所得資料清單及財產歸屬資料清單【本院108年度
    司消債調字第207號卷（下稱調卷）第12至14頁、本案卷第1
    9頁】、財產及收入狀況說明書（調卷第60至63頁）、債權
    人清冊（調卷第5至7頁）、戶籍謄本（調卷第17頁）、勞工
    保險被保險人投保資料表（本案卷第14頁）、個人商業保險
    查詢結果表（本案卷第32頁）、財團法人金融聯合徵信中心
    前置協商專用債權人清冊（調卷第9至11頁）、信用報告（
    本案卷第26至29頁）、高雄市政府社會局函（本案卷第10頁
    ）、收入切結書（調卷第15至16頁）、聲請人108年7月5日
    及8月16日陳報狀（本案卷第12至13頁、第40頁）、在職證
    明書暨薪資單（本案卷第41頁）、存簿（本案卷第20至21頁
    ）等附卷可參。則在別無其他資料可認聲請人有其他收入之
    情形下，以其在職證明書所載每月平均收入17,600元加計於
    聲請人母親攤位兼職收入4,500元，共計22,100元（計算式
    ：17,600＋4,500＝22,100）核算現在償債能力之基礎，堪認
    妥適。
㈢、關於聲請人個人日常必要支出部分，按債務人必要生活費用
    ，以最近一年衛生福利部或直轄市政府所公告當地區每人每
    月最低生活費一點二倍定之，本條例第64條之2第1項定有明
    文。本院參酌衛福部社會司所公告108年度高雄市最低生活
    費為13,099元，則聲請人每月最低生活所必需除有特殊情形
    並有證據證明者外，自宜以此之1.2倍即15,719元為度，始
    得認係必要支出。又聲請人陳稱於母親所有房屋居住，客觀
    上無房屋費用支出，故於計算聲請人個人每月必要生活費時
    ，即應自前開已包括聲請人居住費用在內之每月最低生活費
    用中，扣除相當於房租支出所佔比例（大約為24.36％）。依
    此計算結果，聲請人每月之必要生活費應以11,890元為準【
    計算式：15,719－（15,719×24.36%）＝11,890】。
㈣、關於聲請人扶養支出部分，聲請人稱其須單獨扶養未成年子
    女陳○○，每月支出扶養費9,469元。經查，陳○○係93年生，
    於108年9月升高中，於106年至107年度均無申報所得，名下
    無財產，無打工，自106年1月起每月領取單親家庭生活補助
    2,384元，106年領取家扶中心提供之補助（含學習提升補助
    、餐費補助）共計45,400元，107年則共計領取59,150元（
    含學習提升補助、禮金、獎學金），108年1至6月共計領取3
    6,500元（含學習提升補助、禮金）等情，此有戶籍謄本（
    調卷第17頁）、所得資料清單及財產歸屬清單（本案卷第16
    至18頁）、勞工保險被保險人投保資料表（本案卷第15
    頁）、高雄市政府社會局函（本案卷第10頁）、財團法人台
    灣兒童暨家庭扶助基金會高雄市北區分事務所函（本案卷第
    33至34頁）附卷可考，聲請人所育之子女既未成年，名下復
    無財產，客觀上堪認有受扶養之必要。聲請人復稱離婚時未
    約定扶養費之給付，而前配偶陳○平未給付扶養費，由其獨
    自扶養子女，有離婚協議在卷可按（本案卷第23頁）。查陳
    ○平於106至107年均無申報所得，名下有1986年出廠車輛1部
    ，勞工保險部分係於南市區漁會投保，此有稅務電子閘門財
    產所得調件明細表（本案卷第38至39頁）、勞工保險被保險
    人投保資料表（本案卷第42至43頁）在卷可憑，是聲請人單
    獨扶養主張應可採認。至於扶養費用之部分，按受扶養者之
    必要生活費用，準用第一項規定計算基準數額，並依債務人
    依法應負擔扶養義務之比例認定之，本條例第64條之2第2項
    亦有明定。準此，聲請人所應負擔其所育未成年子女每月之
    扶養費，自宜以此為度，始得認係必要支出，是在無其他更
    為詳實之資料可供佐證之情形下，本院認即應以108年度高
    雄市每人每月不含房屋支出之最低生活所必需11,890元（詳
    如前述），扣除每月領取之單親補助、家扶補助後，由聲請
    人單獨負擔扶養費。故綜上，聲請人子女每月之扶養費即應
    以3,423元為度（計算式：11,890－2,384－36,500÷6＝3,423）
    。
㈤、綜上所述，聲請人目前每月收入為22,100元，扣除子女扶養
    費3,423元、必要生活費11,890元後，尚餘6,787元。而聲請
    人目前負債總額為3,032,801元（調卷第32至54頁、第64頁
    ，包括：華南銀行、國泰世華銀行、花旗銀行、滙豐銀行、
    遠東銀行、元大銀行、永豐銀行、滙誠第一資產管理股份有
    限公司、萬榮行銷股份有限公司、良京實業股份有限公司、
    摩根聯邦資產管理股份有限公司），以上開餘額按月攤還結
    果，至少約須37年（計算式：3,032,801÷6,787÷12＝37）始
    能清償完畢，堪認聲請人確有不能清償債務之情事。從而，
    聲請人向本院聲請清算，應予准許，並命司法事務官進行本
    件清算程序。
四、依本條例第11條第1 項、第83條第1 項、第16條第1 項，裁
    定如主文。
中　　華　　民　　國　 108　　年　　9 　　月　　11　　日
              　　民事庭　　法　官　賴寶合
以上正本係照原本作成。
本裁定不得抗告。
中　　華　　民　　國　 108　　年　　9 　　月　　11　　日
  　                        書記官　胡美儀